臺灣新北地方法院刑事判決
111年度審訴字第1051號
公  訴  人  臺灣新北地方法院檢察署檢察官
被      告  鄭順隆


上列被告因傷害等案件，經檢察官提起公訴（111年度偵字第270
26號），被告於準備程序中對被訴事實為有罪陳述，本院合議庭
裁定由受命法官獨任行簡式審判程序，並判決如下：
　　主　文
鄭順隆犯傷害罪，處有期徒刑參月，如易科罰金，以新臺幣壹仟
元折算壹日。
　　事　實
一、鄭順隆於民國111年3月1日10時45分許，騎乘機車行經新北
    市○○區○○路0段00號前時，經新北市政府環境保護局委外執
    行「111年新北市機車污染源稽查管制計劃」公務之人員黃
    致惟要求停車接受排氣檢驗，鄭順隆明知黃致惟係受政府機
    關依法委託從事與委託機關權限有關公共事務之人，竟基於
    對公務員依法執行職務時施強暴、侮辱公務員、傷害、公然
    侮辱之犯意，以徒手及安全帽毆打黃致惟，致黃致惟受有左
    臉、左內頰擦傷及挫傷等傷害，以此強暴方式妨害黃致惟執
    行公務，期間復以「幹你娘」、「龜兒子」等語辱罵黃致惟
    ，足以貶抑黃致惟之人格尊嚴及社會評價。
二、案經黃致惟訴由新北市政府警察局板橋分局報告臺灣新北地
    方檢察署檢察官偵查起訴。
　　理　由
一、按除被告所犯為死刑、無期徒刑、最輕本刑為3年以上有期
    徒刑之罪或高等法院管轄第一審案件者外，於第一次審判期
    日前之準備程序進行中，被告先就被訴事實為有罪之陳述時
    ，審判長得告知被告簡式審判程序之旨，並聽取當事人、代
    理人、辯護人及輔佐人之意見後，裁定進行簡式審判程序，
    刑事訴訟法第273條之1第1項定有明文。經核本件被告所犯
    係死刑、無期徒刑、最輕本刑為3年以上有期徒刑以外之罪
    ，其於準備程序中就被訴之事實為有罪陳述，經法官告知簡
    式審判程序之旨，並聽取公訴人及被告之意見後，本院合議
    庭依刑事訴訟法第273條之1第1項規定，裁定由受命法官獨
    任進行簡式審判程序，合先敘明。
二、上揭犯罪事實，業據被告鄭順隆於警詢、偵查及本院審理時
    均坦承不諱，核與證人即告訴人黃致惟於警詢及偵查中證述
    之情節相符，復有亞東紀念醫院診斷證明書、新北市政府環
    境保護局110年12月1日新北環空字第1102304353號函、新北
    市政府環境保護局委託工作證影本、新北市政府警察局板橋
    分局大觀派出所受（處）理案件證明單、受理各類案件紀錄
    表各1份、現場環保局人員密錄器錄影畫面截圖5張、告訴人
    傷勢照片2張、新北地方檢察署檢察官勘驗筆錄1份、密錄器
    錄影光碟2片（見偵卷第12頁、第13頁、第14頁、第16頁、
    第17頁、第18頁至第19頁反面、第47頁至第48頁反面及證物
    袋）在卷可參，足認被告前開自白均與事實相符，應可採信
    。本件事證明確，被告前開犯行堪以認定，應依法論科。
三、論罪科刑：
　㈠按稱公務員者，謂下列人員：一、依法令服務於國家、地方
    自治團體所屬機關而具有法定職務權限（即身分公務員），
    以及其他依法令從事於公共事務，而具有法定職務權限者（
    即授權公務員）。二、受國家、地方自治團體所屬機關依法
    委託，從事與委託機關權限有關之公共事務者（即委託公務
    員），刑法第10條第2項定有明文。本案告訴人黃致惟於案
    發時係受新北市政府環境保護局委託執行「111年新北市機
    車污染源稽查管制計劃」之人員，有上開新北市政府環境保
    護局110年12月1日新北環空字第1102304353號函及委託工作
    證影本在卷可參，足認告訴人從事攔查機車接受排氣檢驗工
    作，係受國家、地方自治團體所屬機關依法委託，從事與委
    託機關權限有關之公共事務，應視為刑法上之公務員，而屬
    刑法第10條第2項第2款之授權公務員。
　㈡核被告所為，係犯刑法第135條第1項之對於公務員依法執行
    職務時施強暴罪、同法第140條之侮辱公務員罪、同法第277
    條第1項之傷害罪及同法第309條第1項之公然侮辱罪。
　㈢被告先後以徒手及安全帽毆打告訴人，及對告訴人辱駡「幹
    你娘」、「龜兒子」等語之數次舉動，均係基於同一犯意，
    於密接之時間、在同一地點為之，且持續侵害同一法益，各
    行為之獨立性極為薄弱，依一般社會健全觀念，難以強行分
    開，在刑法評價上，以視為數個舉動之接續施行，合為包括
    之一行為予以評價，較為合理，應屬接續犯，而為包括之一
    罪。
　㈣被告以一行為同時觸犯對公務員依法執行職務時施強暴、侮
    辱公務員、傷害、公然侮辱等4罪，為想像競合犯，應依刑
    法第55條規定，從一重之傷害罪處斷。
　㈤爰審酌被告因騎乘機車經告訴人攔查接受排氣檢驗，竟因此
    心生不滿，即率爾出手傷害及以穢語辱罵依法執行公務之告
    訴人，公然挑戰公權力，藐視國家法秩序之規範，所為非但
    危害公務員之人身安全及公務之執行，亦對於公務員依法執
    行職務之威信、尊嚴，造成相當程度之負面影響，亦貶抑告
    訴人之人格尊嚴，所為應予非難，兼衡其犯罪之動機、目的
    、手段、犯後坦承犯行之態度，及國中畢業之智識程度、離
    婚，自陳從事送瓦斯工作、無需扶養他人、經濟狀況普通之
    生活情形（見被告個人戶籍資料、本院卷第64頁）等一切情
    狀，量處如主文所示之刑，並諭知易科罰金之折算標準。
四、被告持以傷害告訴人之安全帽1頂，固為被告犯本案所用之
    物，業據被告自陳在卷（見偵卷第5頁、第28頁），惟未扣
    案，考量安全帽取得容易、替代性高，亦非違禁物或依法應
    沒收之物，欠缺刑法上之重要性，爰不予宣告沒收，附此敘
    明。
據上論斷，應依刑事訴訟法第273條之1第1項、第299條第1項前
段，判決如主文。
本案經檢察官林書伃提起公訴，檢察官陳伯青到庭執行職務。
中　　華　　民　　國　 111　　年　　 10　 月　　11　　日
　　　　　　　　　刑事第二十三庭　法　官　藍海凝
上列正本證明與原本無異。
如不服本判決，應於判決送達後20日內敘明上訴理由，向本院提
出上訴狀 (應附繕本) ，上訴於臺灣高等法院。其未敘述上訴理
由者，應於上訴期間屆滿後20日內向本院補提理由書「切勿逕送
上級法院」。
　　　　　　　　　　　　　　　　　書記官　彭姿靜
中　　華　　民　　國　　111 　年　　10　　月　　13　　日
附錄本案論罪科刑法條全文：
中華民國刑法第135條
對於公務員依法執行職務時，施強暴脅迫者，處3年以下有期徒
刑、拘役或30萬元以下罰金。
意圖使公務員執行一定之職務或妨害其依法執行一定之職務或使
公務員辭職，而施強暴脅迫者，亦同。
犯前二項之罪而有下列情形之一者，處6月以上5年以下有期徒刑
：
一、以駕駛動力交通工具犯之。
二、意圖供行使之用而攜帶兇器或其他危險物品犯之。
犯前三項之罪，因而致公務員於死者，處無期徒刑或7年以上有
期徒刑；致重傷者，處3年以上10年以下有期徒刑。
中華民國刑法第140條
於公務員依法執行職務時，當場侮辱或對於其依法執行之職務公
然侮辱者，處1年以下有期徒刑、拘役或10萬元以下罰金。
中華民國刑法第277條
傷害人之身體或健康者，處5年以下有期徒刑、拘役或50萬元以
下罰金。
犯前項之罪，因而致人於死者，處無期徒刑或7年以上有期徒刑
；致重傷者，處3年以上10年以下有期徒刑。
中華民國刑法第309條
公然侮辱人者，處拘役或9千元以下罰金。
以強暴犯前項之罪者，處1年以下有期徒刑、拘役或1萬5千元以
下罰金。